【裁判字號】    90,訴,920
【裁判日期】    900717
【裁判案由】    偽造文書等
【裁判全文】
臺灣桃園地方法院刑事判決                            九十年度訴字第九二號
    公訴人  臺灣桃園地方法院檢察署檢察官
    被  告  甲○○
右列被告因偽造文書等案件，經檢察官提起公訴（九十年度偵字第二０四六號），本
院判決如左：
    主  文
甲○○連續行使偽造私文書，足以生損害於他人，處有期徒刑陸月，如易科罰金以參
佰元折算壹日，偽造「乙○○」名義標單貳紙均沒收。
    事  實
一、甲○○於民國（下同）八十七年四月十日，自行召集每會新台幣（下同）五千元
    ，並邀請乙○○加入乙會，而計有二十一位會員之互助會乙個，同時並介紹乙○
    ○加入由其友人彭大妹於同日所召集每會一萬元，計二十位會員之互助會乙會，
    詎甲○○竟基於意圖為自己不法所有及行使偽造私文書之概括犯意，未經事先徵
    得乙○○之同意，即於八十七年七月十日及十月十日，先後冒用乙○○名義偽造
    「乙○○」名義之標單私文書各乙紙後，在上開二互助會之會員集合標會時持以
    投標，以為行使，均足以生損害於乙○○本人，並致其本人及彭大妹所召集上開
    二個互助會之活會會員均因之陷於錯誤，而交付其所標得上開會金予甲○○收受
    （上開二個互助會合計標得會金二十七萬元），並將之全數花用殆盡。嗣經乙○
    ○於八十八年七月間，欲向彭大妹標取上開互助會時，始查悉上情。
二、案經乙○○訴由臺灣桃園地方法院檢察署檢察官偵查起訴。
    理  由
一、訊據被告甲○○固坦承於右揭時地先後標走乙○○所加入上開二個互助會之會金
    ，惟矢口否認右揭犯行，辯稱：伊均係受乙○○委託標會，始出面替乙○○標會
    ，且所標得之會金伊亦有全數交予乙○○，伊並無冒標而詐欺乙○○上開二個互
    助會之會金云云。經查：被告右揭犯行，業據告訴人乙○○迭次於偵查中及本院
    審理時指訴明確，核與證人莊明城、藍素卿、陳彩雲三人於偵查中證述之情節，
    均相符合，復有告訴人乙○○所提出上開二個互助會會員名單各乙紙，在卷可稽
    ，足堪認定。又被告雖於本院審理時辯稱其係向告訴人乙○○借得上開二個互助
    會云云，惟被告此部分所述，不僅亦據告訴人乙○○迭次於偵查中及本院審理時
    堅決否認在卷，且被告亦未能提出其確有向告訴人乙○○借用上開二個互助會之
    積極事證為憑，是僅憑被告事後空言向告訴人乙○○借用上開二個互助會云云，
    自不足為有利被告認定之依據。再者，告訴人所提出之借貸契約書乙份，其上亦
    係載明「甲方（即告訴人乙○○）於民國八十八年八月十二日貸與乙方（即被告
    ）新台幣二十五萬元正」等語，亦與被告先後於八十七年七月十日及十月十日標
    走告訴人乙○○上開二個互助會相距已分別有一年一月及十月之久，且亦核與告
    訴人乙○○於本院審理時亦指稱被告係於告訴人乙○○八十八年七月間自彭大妹
    處得知其上開互助會已遭被告先行標走乙情後，因要求被告返還上開款項之故，
    被告始行簽立上開借貸契約書乙份予告訴人乙○○收執為憑等語相符，是上開借
    貸契約書應係被告事後所簽立者，而與被告「借用」告訴人乙○○上開二個互助
    會無涉，至為顯然。被告所辯，顯係事後卸責之詞，不足採信。被告犯行已臻明
    確，應予依法論科。
二、核被告所為，係犯刑法第二百十六條、第二百十條之行使偽造私文書罪及第三百
    三十九條第一項之詐欺取財罪。查被告犯罪後，刑法第四十一條易科罰金之規定
    業於九十年一月十日經修正公布（同年月十二日起生效施行），經本院比較修正
    前後之規定，以修正後刑法第四十一條第一項前段之規定為有利於被告，應依刑
    法第二條第一項前段之規定，從修正後刑法第四十一條第一項前段之規定處斷，
    合先敘明。被告先後二次偽造告訴人乙○○名義之標單私文書之低度行為，均為
    其後持以行使之高度行為所吸收，均不另論擬。被告先後二次行使上開偽造私文
    書及詐欺取財之行為，均時間緊接，所犯構成要件相同，顯均係基於概括犯意所
    為，均為連續犯，均應依刑法第五十六條之規定論以一罪，並均加重其刑。又被
    告所犯上開二罪間，復有一行為而觸犯數罪名之想像競合關係，為想像競合犯，
    應依刑法第五十五條之規定，從一重之行使偽造私文書罪處斷。爰審酌被告明知
    告訴人乙○○並未同意出借上開二個互助會，竟偽告告訴人乙○○名義之標單私
    文書，並持以投標行使，而借此詐術取得上開計二十七萬元之會金，已損及告訴
    人乙○○及其他活會會員之權益及被告犯罪後之態度等一切情狀，量處如主文所
    示之刑，並諭知易科罰金之折算標準，以資儆懲。至於被告所偽造告訴人乙○○
    名義之上開標單二紙，均為被告所有供犯罪所用之物，業據本院認定如上，應依
    刑法第三十八條第一項第二款之規定，均宣告沒收之。
據上論斷，應依刑事訴訟法第二百九十九條第一項前段，刑法第二條第一項前段、第
五十六條、第二百十條、第二百十六條、第三百三十九條第一項、第五十五條、修正
後第四十一條第一項前段、第三十八條第一項第二款，罰金罰鍰提高標準條例第一條
前段，判決如主文。
本案經檢察官潘怡華到庭執行職務。
中      華      民      國      九十      年     七     月    十七    日
                          臺灣桃園地方法院刑事第四庭
                              法  官  林 晏 鵬
右正本證明與原本無異。
如不服本判決，應於判決送達後十日內向本院提出上訴狀( 應附繕本 )，上訴於
臺灣高等法院。
                              書記官  張 雅 慧
中        華        民        國   九十   年   七   月    二十五    日
附錄法條：刑法第二百十條、第二百十六條、第三百三十九條
刑法第二百十條
偽造、變造私文書，足以生損害於公眾或他人者，處五年以下有期徒刑。
刑法第二百十六條
行使第二百十條至第二百十五條之文書者，依偽造、變造文書或登載不實事項或使登
載不實事項之規定處斷。
刑法第三百三十九條：
意圖為自己或第三人不法之所有，以詐術使人將本人或第三人之物交付者，處五年以
下有期徒刑、拘役或科或併科一千元（已提高十倍為一萬元）以下罰金。
以前項方法得財產上不法之利益或使第三人得之者，亦同。
前二項之未遂犯罰之。


司法院資訊處製作；財團法人民間司法改革基金會備份。
